臺灣桃園地方法院刑事判決　　　　　　　 96年度易字第234號
公　訴　人　臺灣桃園地方法院檢察署檢察官
被　　　告　乙○○
上列被告因竊盜案件，經檢察官提起公訴（96年度偵字第374 號
），本院判決如下：
    主  文
乙○○攜帶兇器竊盜，累犯，處有期徒刑捌月。
乙○○其餘被訴竊盜部分，無罪。
    事  實
一、乙○○曾因違反毒品危害防制條例案件，經本院於民國93年
    8 月16日以93年度訴字第1035號判決判處有期徒刑6 月，而
    於93年9 月10日確定，並於93年12月15日易科罰金執行完畢
    。仍不知悔改，意圖為自己不法之所有，利用其於桃園縣大
    溪鎮○○路226 號東和樂器木業股份有限公司大溪廠（以下
    簡稱東和樂器）工作之便，於96年11月5 日下午3 時許進入
    東和樂器內，持東和樂器所有、置放於廠內，對人之生命、
    安全構成威脅，足供兇器使用之油壓剪，剪斷東和樂器生產
    線上所使用之電纜線後，以此方式竊得電纜線120 公尺（約
    6 公斤）；乙○○得手後，在其位於桃園縣大溪鎮美華里尾
    寮6 之23號之住處，持原東和樂器所有、置放於廠內，由乙
    ○○保管之美工刀，去除包裹電纜線之電纜線外線皮後，將
    內層銅線出售變現供己花用。嗣於95年11月6 日上午8 時許
    ，東和樂器廠務襄理甲○○上班時，發現工廠鐵門無法開啟
    ，經工務組人員進入廠內檢查時，得知上情報警究辦，並經
    警在乙○○上開住處扣得電纜線外線皮2 袋始循線查獲。
二、案經桃園縣政府警察局大溪分局報請臺灣桃園地方法院檢察
    署檢察官提起公訴。
    理  由
甲、有罪部分：
壹、程序方面：
    本件認定事實所引用之本件卷內所有卷證資料（包含人證與
    文書證據、物證等證據），並無證據證明係公務員違背法定
    程式所取得，且被告於準備程序即陳明對檢察官所提出之證
    據方法之證據能力沒意見等語，並審判期日對本院提示之卷
    證亦陳明沒意見等語，且卷內之文書證據，亦無刑事訴訟法
    第159 條之4 之顯有不可信之情況與不得作為證據之情形，
    綜上，依刑事訴訟法第159 條至159 條之5 之規定，本件認
    定事實所引用之本件卷證所有證據（包含人證與文書證據、
    物證等證據），均有證據能力，合先敘明。
貳、實體方面：
一、訊據被告乙○○對於上開竊盜犯行坦承在卷，復有證人即東
    和樂器廠務襄理甲○○於警詢、偵查及本院審理時證述明確
    ，並有電纜線外線皮2 袋經警查獲，並已發還證人甲○○，
    此有桃園縣政府警察局大溪分局搜索扣押筆錄、扣押物品目
    錄表、贓物認領保管單各1 份、照片1 幀附卷可稽，是被告
    自白核與事實相符，堪信為真實。是本件事證明確，被告犯
    行堪以認定，應依法論科。
二、按刑法第321 條第1項 第3 款之攜帶兇器竊盜罪，係以行為
    人攜帶兇器竊盜為其加重條件，此所謂兇器，其種類並無限
    制，凡客觀上足對人之生命、身體、安全構成威脅，具有危
    險性之兇器均屬之，且祇須行竊時攜帶此種具有危險性之兇
    器為已足，並不以攜帶之初有行兇之意圖為必要（最高法院
    79年度台上字第5253號判例意旨參照）。被告於95年11月5
    日下午3 時許持以竊盜電纜線所用之油壓剪，既能將內包數
    層銅線、外以塑膠皮包裹之電纜線剪斷，且係金屬材質構成
    ，應認甚為銳利，足以為殺傷人之生命、身體之器械，係具
    有危險性之兇器。是核被告所為，係犯刑法第321 條第1 項
    第3 款之攜帶兇器竊盜罪；另查被告曾有如事實欄所載之犯
    罪前科與執行紀錄，此有台灣高等法院被告全國前案紀錄表
    與台灣桃園地方法院檢察署刑案資料查註紀錄表各乙份存卷
    可按，其於5 年以內故意再犯本件有期徒刑以上之罪，為累
    犯，應依刑法第47條第1 項之規定加重其刑。爰審酌被告利
    用其於東和樂器工作之便，持東和樂器所有、置放於廠內之
    油壓剪竊取電纜線，其犯罪動機至為可議，且所竊得電纜線
    後，使東和樂器廠內之生產運作受有重大影響，所受損害非
    輕，犯後坦承犯行，態度尚可，並審酌被告之素行、智識程
    度等一切情狀，量處如主文第1 項所示之刑，以資懲儆。至
    被告用以竊取電纜線及剝除電纜線外線皮所用之油壓剪、美
    工刀各1 支，雖係被告持以竊盜電纜線所用之物，惟此係東
    和樂器所有，業據證人甲○○於本院審理時證述明確，且上
    開物品非屬違禁物，是本院自不得為沒收之諭知，附此敘明
    。
乙、無罪部分：
一、公訴意旨略以：被告乙○○意圖為自己不法之所有，於95年
    9 月下旬某時、10月下旬、11月1 日下午3 時許，在桃園縣
    大溪鎮○○路226 號之「東和樂器」內，持現場足供兇器使
    用，對人之生命、安全構成威脅之油壓剪，竊得東和樂器所
    有交由甲○○管領持有之電纜線約5 公斤、10餘公斤、15公
    斤，嗣經被害人甲○○察覺有異，報警處理，並在被告（起
    訴書誤載為甲○○）位於桃園縣大溪鎮尾寮6 之23號住處內
    循線查獲電纜線外皮，並扣得破壞剪及美工刀各1 支，始悉
    上情。因認被告涉犯刑法第321 條第1 項第3 款之竊盜罪嫌
    。
二、按犯罪事實應依證據認定之，無證據不得認定犯罪事實。又
    不能證明被告犯罪者，應諭知無罪之判決，刑事訴訟法第15
    4 條第2 項、第301 條第1 項分別定有明文。次按事實之認
    定，應憑證據，如未能發現相當證據，或證據不足以證明，
    自不能以推測或擬制之方法，為裁判基礎（最高法院40年臺
    上字第86號判例參照）。且認定犯罪事實所憑之證據，雖不
    以直接證據為限，間接證據亦包括在內，然而無論直接證據
    或間接證據，其為訴訟上之證明，須於通常一般之人均不致
    有所懷疑，而得確信其為真實之程度者，始得據為有罪之認
    定，倘其證明尚未達到此一程度，而有合理之懷疑存在而無
    從使事實審法院得有罪之確信時，即應由法院為諭知被告無
    罪之判決（最高法院76年臺上字第4986號判例參照）。又刑
    事訴訟法上所謂認定犯罪事實之證據，係指足以認定被告確
    有犯罪行為之積極證據而言，該項證據自須適合於被告犯罪
    事實之認定，始得採為斷罪資料；而認定不利於被告之事實
    ，須依積極證據，苟積極證據不足為不利於被告事實之認定
    時，即應為有利於被告之認定，更不必有何有利之證據。且
    刑事訴訟上證明之資料，無論其為直接或間接證據，均須達
    於通常一般之人均不致有所懷疑，而得確信其為真實之程度
    ，始得據為有罪之認定，若其關於被告是否犯罪之證明未能
    達此程度，而有合理懷疑之存在，致使無從形成有罪之確信
    ，根據「罪證有疑，利於被告」之證據法則，即不得遽為不
    利被告之認定（最高法院29上字第3105號、30年上字第816
    號、76年台上字第4986號判例均足資參照）。末按被告或共
    犯之自白，不得作為有罪判決之唯一證據，仍應調查其他必
    要之證據，以察其是否與事實相符，刑事訴訟法第156 條第
    2 項訂有明文，其立法意旨乃在防範被告或共犯自白之虛擬
    致與事實不符，故對自白在證據上之價值加以限制，明定須
    藉補強證據以擔保其真實性。而所謂補強證據，則指除該自
    白或不利於己之陳述本身之外，其他足以證明自白之犯罪事
    實確具有相當程度真實性之證據而言，雖所補強者，非以事
    實之全部為必要，但亦須因補強證據與自白之相互利用，足
    使犯罪事實獲得確信者，始足當之。
三、被告於本院審理時，否認於95年9 月下旬某時、10月下旬、
    11月1 日下午3 時許，分別竊取東和樂器之電纜線5 公斤、
    10餘公斤、15公斤等情。公訴人認被告涉犯上開犯行，無非
    係以被告於警詢中之自白、證人甲○○、馮敏惠之證述、贓
    物領據、現場照片、美工刀、破壞剪等證物為據。惟查：
    (一)證人即東和樂器廠務襄理甲○○於警詢、偵查及本院審理
      時證稱：東和樂器於95年11月6 日、同年月9 日發現廠內
      有電纜線失竊之情形，始於95年11月9 日報警處理，在95
      年9 月下旬、10月下旬、11月1 日，均未發現有電纜線失
      竊之情形，工務組之人員亦無電纜線失竊之簽呈報告等語
      ，是被告於警詢中供稱：伊於95年9 月下旬某時、10月下
      旬、11月1 日下午3 時許，分別竊取東和樂器之電纜線5
      公斤、10餘公斤、15公斤等語之自白，是否屬實，已有可
      疑。
    (二)證人馮敏惠於警詢及本院審理中證稱：伊係宏杭企業有限
      公司之負責人，公司負責廢棄物資源回收業，於95年11月
      2 日中午，有某姓名年籍不詳之人，騎乘車牌號碼末3 碼
      為039 號機車，販賣銅線15公斤，每公斤以新臺幣（下同
      ）225 元計算，合計出售3,375 元，惟當時伊不在公司，
      故無法確定出售銅線之人是否為被告，除此之外，並無被
      告出售電纜線至伊公司之紀錄等語，並有宏杭企業有限公
      司過磅單1 紙為據。參上證人馮敏惠之證述，尚無法確定
      於95年11月2 日出售電纜線之人是否確係被告本人，而證
      人甲○○亦證稱95年11月2 日之前，東和樂器廠內並無失
      竊電纜線之記錄，業如前述，是尚不得以證人馮敏惠之證
      詞及過磅單1 紙，即認被告於95年11月2 日之前，在東和
      樂器竊取電纜線並將之出售予宏杭企業有限公司。
    (三)桃園縣政府警察局大溪分局南雅派出所之員警，雖於95年
      11月9 日經證人甲○○發案後，至被告位於桃園縣大溪鎮
      美華里13鄰尾寮6 之23號住處搜索，並查獲電纜線外線皮
      2 袋、美工刀1 支為證，已如前述，惟被告既坦承於95年
      11月5 日下午3 時許竊取東和樂器之電纜線，並將電纜線
      外線皮剝除後，出售內層銅線等情，且95年11月9 日搜索
      扣押之時，距離95年9 月下旬、10月下旬、11月1 日，已
      有相當時日，觀諸現場照片，查獲之電纜線外線皮數量非
      鉅，應認查獲之電纜線外線皮係被告於95年11月5 日竊得
      電纜線所剝除之外線皮，尚難據此即認此係被告於95年9
      月下旬、10月下旬、11月1 日，所竊取電纜線之外線皮。
四、綜上，依前揭論述及證據，尚不足以認定被告有公訴人所指
    於95年9 月下旬、10月下旬、11月1 日下午3 時，在東和樂
    器竊取電纜線5 公斤、10餘公斤、15公斤之竊盜犯行，被告
    於警詢中就此部分之自白是否符合真實，已有合理懷疑之存
    在，致使無從形成有罪之確信；此外，本院復查無其他積極
    證據，足資證明被告確有前開被訴竊盜之犯行，依罪疑惟輕
    之刑事法則，即無從為有罪之認定，參諸前開法律規定及最
    高法院判例意旨，就被告被訴於9 月下旬、10月下旬、11月
    1 日下午3 時，在東和樂器竊取電纜線5 公斤、10餘公斤、
    15 公 斤之竊盜犯行，自應為無罪之諭知。
據上論斷，應依刑事訴訟法第299 條第1 項前段、第301 條第1
項，刑法第321 條第1 項第3 款、第47條第1 項，判決如主文。
本案經檢察官鍾雅蘭到庭執行職務
中　　華　　民　　國　　96　　年　　6 　　月　　13　　日
　　　　　　　　　刑事第四庭  審判長法　官　黃斯偉
                                    法  官  蘇昭蓉
                                    法  官  陳心婷
上正本證明與原本無異。
如不服本判決，應於判決送達後10日內向本院提出上訴狀（應附
繕本），上訴於臺灣高等法院。
                                    書記官  陳青瑜
中　　華　　民　　國　　96　　年　　6 　　月　　21　　日
附錄本件論罪科刑法條全文：
中華民國刑法第321條
（加重竊盜罪）
犯竊盜罪而有左列情形之一者，處 6 月以上、 5 年以下有期徒
刑：
一  於夜間侵入住宅或有人居住之建築物、船艦或隱匿其內而犯
    之者。
二  毀越門扇、牆垣或其他安全設備而犯之者。
三  攜帶兇器而犯之者。
四  結夥三人以上而犯之者。
五  乘火災、水災或其他災害之際而犯之者。
六  在車站或埠頭而犯之者。
前項之未遂犯罰之。
